【裁判字號】    98,交聲,603
【裁判日期】    980629
【裁判案由】    違反道路交通管理處罰條例聲明異議
【裁判全文】
臺灣士林地方法院交通事件裁定        98年度交聲字第603號
原處分機關  臺北市交通事件裁決所
異  議  人
即受處分人  甲○○
                        2樓
上列異議人即受處分人因違反道路交通管理處罰條例案件，對於
臺北市交通事件裁決所於民國98年5 月13日所為北市裁罰字第裁
22-C00000000號違反道路交通管理事件裁決書（原舉發違反道路
交通管理事件通知單案號：臺北縣政府警察局北縣警交字第C000
00000 號），聲明異議，本院裁定如下：
    主  文
原處分撤銷。
甲○○不罰。
    理  由
一、按汽車行駛至交岔路口，其行進、轉彎，應遵守燈光號誌或
    交通指揮人員之指揮，遇有交通指揮人員指揮與燈光號誌並
    用時，以交通指揮人員之指揮為準，道路交通安全規則第10
    2 條第1 項第1 款。次按汽車駕駛人，行經有燈光號誌管制
    之交岔路口闖紅燈者，處新臺幣1,800 百元以上5,400 元以
    下罰鍰，道路交通管理處罰條例第53條第1 項固定有明文。
    惟按違反行政法上義務之行為非出於故意或過失者，不予處
    罰，行政罰法第7 條第1 項定有明文。又按法院受理交通事
    件，準用刑事訴訟法之規定，道路交通管理處罰條例第89條
    前段定有明文。依最高法院76年度臺上字第4986號判例意旨
    謂認定犯罪事實所憑之證據，雖不以直接證據為限，間接證
    據亦包括在內，然而無論直接證據或間接證據，其為訴訟上
    之證明，須於通常一般人均不致有所懷疑，而得確信其為真
    實之程度者，始得據為有罪之認定，倘其證明尚未達到此一
    程度，而有合理之懷疑存在，無從使事實審法院得出有罪之
    確信時，即應由法院諭知被告無罪之判決。從而，法院於審
    理受處分人違反道路交通管理處罰條例案件，當踐行完畢調
    查證據程序後為事實之認定時，如就原處分機關所認定之違
    規事實仍有合理之懷疑，而無法確信受處分人確有該當於道
    路交通管理處罰條例各該處罰條文之要件事實時，此際即應
    依訴訟上之待證事實「倘有懷疑，則從被告之利益作解釋」
    之證據法則，作對受處分人有利之認定。
二、原處分意旨略以：異議人即受處分人甲○○駕駛車號899-EG
    號營業一般小客車，於民國（下同）97年8月3日14時59分，
    沿臺北縣三重市○○路行駛，行經疏洪東路與中山路口設有
    燈光號誌管制之交岔路口時闖紅燈，經臺北縣政府警察局三
    重分局員警當場欄停舉發違規，爰依道路交通管理處罰條例
    第53條第1 項規定，裁處罰鍰新臺幣（下同）2, 700元並依
    同條例第63條第1 項第3 款規定記違規點數3 點。
三、本件異議意旨略以：異議人於違規地點見前方有交通指揮人
    員以手勢指示異議人迴轉，異議人依其指示完成迴轉後即遭
    舉發員警開單，異議人當場反應上情，並請舉發員警一同上
    前查看確有該交通指揮人員，然舉發警員不予理會，僅要異
    議人自行去請該交通指揮人員過來，異議人反應該指揮人員
    僅在前方兩步距離之不遠處，警員仍不理會並稱該指揮交通
    人員並非警方人員，異議人前去要求該指揮人員過來說明其
    亦不理會，為此，爰依法聲明異議等語。
四、經查：
  (一)異議人對於前揭時地，行經設有燈光管制號誌交岔路口時，
    圓形紅燈號誌業已顯示，卻仍往前行駛並進行迴轉一情並不
    爭執，復經證人即本件舉發員警呂承書到院證述明確，並有
    舉發通知書在卷可稽，堪信為真實。
  (二)惟異議人堅詞主張係遵從交通指揮人員之指揮而紅燈顯示時
    進行迴轉等語，查異議人自承於前開交岔路口圓形紅燈顯示
    時，業已在紅燈停止線前停等，而依證人及呂承書之證述及
    現場照片所示，當時共有4 名值勤員警站立在中山路往中華
    路方向之車道上，而中山路往疏洪東路之車輛在紅燈停止線
    停等時，因停等線左側設有汽車停車格，車道分隔島高度不
    高，亦無遭橋墩遮蔽視線之可能，可輕易由中山路往疏洪東
    路之車道上，看見四名員警在該處站立值勤之情，是以，異
    議人是否明知有4 名員警在該處值勤猶闖紅燈違規駕駛，不
    無可疑。
  (三)又異議人對於本件舉發過程中值勤員警之人數、各自站立位
    置、行為及現場狀況等節，均能詳實記憶及描述，核與證人
    即本件舉發員警呂承書之證述相同，反觀臺北縣政府警察局
    三重分局98年6 月9 日北縣警重交申字第09800238921 號函
    覆之現場值勤人員狀態即與現場實際參與值勤人員有所不同
    ，復參以證人即參與本件交通取締勤務之員警廖世宗、黃千
    芙、周豐榮所證對當場情況不復記憶一節，可見顯以異議人
    對於本件舉發當時現場狀況之記憶較為清晰而較為可信。
  (四)再衡之前揭道路交通安全規則第102 條第1 項第1 款規定遇
    有交通指揮人員指揮與燈光號誌並用時，以交通指揮人員之
    指揮為準，而交通指揮人員是否為警察或義交或受警察局委
    託執行交通任務或施工單位維持疏導交通者，實非一般用路
    人所能查悉辨認，況若有指揮人員進行任何交通指揮，用路
    人通常只能遵從指揮依序行進或轉彎，而該交通指揮亦在瞬
    間即完成，若非屬前揭人員所進行之交通指揮，或者指揮有
    誤，或者指揮人員與現場執行交通勤務之員警認知有所不同
    時，用路人實難以舉證證明。徵之依本件異議人一再表明：
    當時是紅燈，我要直行時，指揮人員叫我左轉，說前面有疏
    洪東路往中興橋之橋墩處有三角交通椎，指揮人員一直吹口
    哨及比手勢要我迴轉，該指揮人員身穿綠色反光條的背心，
    我不清楚是否為義交或警察，一遭攔停後即向員警反應是遵
    從指揮人員之指揮，並請員警往前與該指揮人員詢問，但員
    警不理睬，要我自己找該名指揮人員，待我前去，該指揮人
    員亦不願向員警解釋，員警則表示該指揮人員不是他們請來
    的等語，另參以證人呂承書於本院證稱：異議人進行迴轉後
    ，一經攔停，立即表示「說有人叫他轉彎」，因我從圖一方
    向未見異議人所稱之指揮人員，完成舉發後，異議人又跑到
    路口去罵一些話等語交互對照，可證異議人於舉發當時確實
    有對舉發員警指出指揮人員之站立處並於舉發過程中，並有
    前往請指揮人員協同向員警說明，因該員不願前來而心有不
    滿，否則何以證人會向路口方向看去，異議人會在距離攔停
    地點前之路口發出對人發出謾罵聲，益證異議人所述應非事
    後矯詞卸責之詞而可採信。
  (五)縱證人所證並未見任何指揮人員等語，然該指揮人員是否惡
    作劇或不願向員警說明而隱匿，實非爾等可得揣測，然本院
    考量交通指揮人員之指揮乃瞬間完成，若非屬員警、義交或
    其他交通指揮人員所進行之交通指揮，或者指揮有誤，或者
    指揮人員與現場執行交通勤務之員警認知有所不同時，用路
    人實難以舉證證明，若用路人一旦可資清楚說明或舉證，應
    對異議人做有利之推論，而依前開各節之說明，亦可推論異
    議人所執聲明異議之理由不無合理懷疑之處，而難遽認異議
    人有本件之違規行為。
五、綜上，本件異議人於前揭時、地駕駛車輛，依循在場指揮交
    通人員之指示迴轉，是否係故意或過失違規闖越紅燈，仍有
    合理之懷疑，揆諸首揭規定，自應為有利異議人之認定。原
    處分機關未予詳查，逕予裁罰，尚有未洽，本件異議為有理
    由，原處分應予撤銷，另為異議人不罰之諭知。
六、據上論斷，應依道路交通案件處理辦法第20條前段，裁定如
    主文。
中    華    民    國    98    年    6     月    29    日
                  交通法庭    法  官      黃欣怡
以上正本證明與原本無異。
如不服本裁定應於送達後5 日內向本院提出抗告狀。
                              書記官      陳慧玲
中    華    民    國    98    年    6     月    30    日


司法院資訊處製作；財團法人民間司法改革基金會備份。
